臺灣臺北地方法院刑事判決　　　　　　　92年度訴字第1526號
公　訴　人　臺灣臺北地方法院檢察署檢察官
被　　　告　乙○○
上列被告因偽造文書等案件，經檢察官提起公訴（92年度偵緝字
第558號），本院判決如下：
    主      文
乙○○連續行使偽造私文書，足以生損害於他人，處有期徒刑柒
月，如附表所示之物均沒收。
    事      實
一、乙○○與甲○○係藉由網際網路認識之友人關係，二人於民
    國（下同）90年3月14日凌晨零時許前往位於臺北市大安區
    ○○○路4段197號13樓之「友統賓館」內休息住宿，詎乙○
    ○竟意圖為自己不法之所有，於同日凌晨1時許，對甲○○
    佯稱身上現金不足、欲返家拿錢云云，趁甲○○熟睡之際，
    竊取甲○○所有置於皮夾內之香港商香港上海匯豐銀行信用
    卡一張（卡號：0000000000000000號）：(一)旋基於行使偽造
    私文書及意圖為自己不法所有之詐欺得利犯意，先於同日凌
    晨1時49分許持上開竊得之信用卡至上址「友統賓館」櫃臺
    出示該信用卡，用以刷卡結清住宿費用新臺幣（下同）1,58
    0元，並在信用卡簽帳單特約商店存根聯上偽造「Peng Yu
    Chen」（誤寫為「Chen Yu Chen」）之甲○○英文署押一枚
    （透過複寫方式於銀行存查聯、顧客存根聯各產生署押一枚
    ，計三枚），而完成該偽造之簽帳單私文書，並持向櫃臺人
    員行使而施用詐術，足以生損害於「友統賓館」、香港商香
    港上海匯豐銀行及甲○○，並使「友統賓館」櫃臺人員陷於
    錯誤，誤認係甲○○本人消費，而同意予以結清住宿費用，
    乙○○因而詐得免除給付住宿費用之財產上不法利益；(二)乙
    ○○得手後，復承繼前揭同一行使偽造私文書之犯意，並基
    於意圖為自己不法所有之詐欺取財犯意，緊接於同日凌晨2
    時16分許，持上開竊得之信用卡前往位於臺北市中山區○○
    ○路309號之1之「錦宏銀樓」，刷卡消費購買價值15,150元
    之金飾，並以不詳方式使並無證據證明與之有犯意聯絡或受
    其利用之人，在該信用卡簽帳單特約商店存根聯上偽造「Pe
    ng Yu Chen」之甲○○英文署押一枚（透過複寫方式於銀行
    存查聯、顧客存根聯各產生署押一枚，計三枚），而完成該
    偽造之簽帳單私文書，並持向商店人員行使而施用詐術，足
    以生損害於「錦宏銀樓」、香港商香港上海匯豐銀行及甲○
    ○，並使「錦宏銀樓」店員陷於錯誤，誤認係甲○○本人消
    費，而允許消費並交付商品，乙○○因而詐得前揭金飾財物
    。嗣於同日凌晨2時許，經銀行人員以電話與甲○○確認前
    開二筆消費情形，甲○○察覺有異，始悉上情。
二、案經甲○○訴由臺北市政府警察局大安分局報請臺灣臺北地
    方法院檢察署檢察官偵查起訴。
    理      由
一、訊據被告乙○○矢口否認有何竊取及盜刷信用卡之犯行，先
    辯稱：伊當天與告訴人甲○○前往「友統賓館」休息住宿，
    後來伊身上金錢已經花盡欲返家拿錢，告訴人即將信用卡交
    予伊持向賓館櫃臺人員刷卡付清住宿費用，伊刷完後即將信
    用卡歸還告訴人，並未再前往「錦宏銀樓」刷卡購買金飾云
    云；嗣於本院審理時改稱：賓館及銀樓之消費均非伊所刷，
    伊當時覺得這是一個圈套，像是仙人跳，伊為了試探告訴人
    的反應，才在法院供稱信用卡是告訴人拿給伊，叫伊去刷卡
    給付住宿費用云云。經查：
  (一)上開犯罪事實，業據告訴人於警詢及偵查中指訴綦詳，其並
    於本院審理時以證人身分具結證稱：伊與被告係在網路上認
    識之朋友，當日共同前往賓館，嗣因通知賓館櫃臺人員欲延
    長時間改為住宿，經櫃臺人員告知要先付清費用，被告即表
    示身上現金不夠要回家拿錢，伊遂繼續睡覺，其後因接獲銀
    行電話詢問先前有無賓館及銀樓之二筆消費，乃翻找皮包而
    發現信用卡不見，該信用卡本來放在皮夾內，前往賓館時仍
    確定卡片還在，伊等待被告回到賓館後詢問之，被告否認刷
    用卡片等語明確（見本院94年3月10日審判筆錄），並有甲
    ○○所申辦持有之香港商香港上海匯豐銀行（下稱匯豐銀行
    ）卡號0000000000000000號信用卡90年3月份消費對帳單、
    匯豐銀行90年7月16日港匯銀卡字第01188號函所檢附之信
    用卡消費明細影本（以上見90年度他字第3791號卷第20、22
    頁）、90年3月14日「友統賓館」消費金額1,580元之信用卡
    簽帳單一紙、同日「錦宏銀樓」消費金額15,150元之信用卡
    簽帳單一紙（以上見90年度偵字第23652號卷第27、30頁）
    在卷可稽。
  (二)被告雖於本院審理時否認賓館及銀樓之消費均為伊所盜刷，
    辯稱伊當時覺得本件為告訴人所設之圈套，為了試探告訴人
    之反應，始於法院供稱信用卡是告訴人交付給伊去刷卡，伊
    想要說成是告訴人將卡片交給伊，叫伊去刷，伊想要害告訴
    人云云（見本院卷第140頁、第142頁）。惟觀察「友統賓館
    」之消費簽帳單上「Peng Yu Chen」（誤寫為「Chen Yu
    Chen」）之甲○○英文簽名，其字跡之結構佈局、各項起筆
    、收筆等筆劃細部特徵，均與被告當庭書寫及平日書寫英文
    字跡相似，且被告於警詢之初即已坦承：「我與甲○○於14
    日凌晨零時許至臺北市大安區○○○路○段197號13樓（友統
    賓館）休息，直至將近一時許因我母親找我，所以我先離去
    ，離去前甲○○交給我她的信用卡，要我先去買單，我因此
    拿她的信用卡至櫃臺買單，之後，我將信用卡交還給她後才
    離去」、「我已記不起來是何家銀行的信用卡，是我簽名沒
    錯，因為甲○○說她那張信用卡之簽名是用英文的，所以叫
    我去簽名，櫃臺的人也看不懂」等語在卷（見90年度他字第
    3791 號卷第9至10頁），嗣後於歷次偵訊及本院準備程序訊
    問時，亦均自承當天伊與告訴人至飯店休息，因伊沒錢要回
    家拿錢，告訴人表示可以先付，便將信用卡交付給伊至櫃臺
    刷卡，刷完之後伊就將信用卡歸還等語（見90年度他字第37
    91號卷第44頁、92年度偵緝字第558號卷第32頁、本院卷第1
    6、1 7頁）。是被告先辯稱「友統賓館」之刷卡消費係獲得
    告訴人授權所為，嗣又否認該筆消費為其所為，其前後所供
    顯有不符；況被告辯稱其因懷疑遭告訴人設計，為達「陷害
    」告訴人之目的始坦承有持卡前往賓館櫃臺消費云云，其所
    欲「陷害」告訴人之供詞不僅與告訴人否認有授權被告刷卡
    之指訴完全不合，且被告坦承獲得授權刷卡，亦不可能對於
    告訴人產生不利之陷害結果，顯見其上開辯解不合邏輯。又
    被告雖辯稱其因身上現金不足給付住宿費用，故曾向告訴人
    表示欲返家拿錢，回到賓館要去付錢時，櫃臺人員說已經付
    了云云，惟亦自承嗣後回到房間見到告訴人時，未曾向告訴
    人詢問賓館付費之情形（見本院卷第140頁反面），更與常
    理不符，佐以「友統賓館」信用卡簽帳單上簽名之字跡與被
    告字跡相似等情，因認被告嗣後於審理時辯稱並未在賓館刷
    卡之辯詞，不足採信；而以其先前坦承有刷卡給付賓館費用
    之供述為可信。
  (三)再者，經本院將「錦宏銀樓」簽帳單上「Peng Yu Chen」之
    英文簽名送請法務部調查局鑑定結果，該簽名字跡之結構佈
    局、態勢神韻、書寫習慣等特徵，均與告訴人當庭書寫字跡
    及平日書寫字跡（含平日書信及平日信用卡簽帳單）有所不
    同等情，有該局93年12月24日調科貳字第09300512550號鑑
    定通知書在卷可稽（見本院卷第113頁以下），足見「錦宏
    銀樓」之消費並非告訴人所為；而告訴人上開信用卡於90年
    3 月14日，係遭人先於「友統賓館」刷卡消費1,580元，復
    於「錦宏銀樓」刷卡消費15,150元，前者之消費時間為凌晨
    1時49分，後者則為同日凌晨2時16分等情，亦有匯豐銀行93
    年2月15日（九三）港匯銀卡字第04073號函一紙在卷可稽（
    見本院卷第63頁）。而告訴人指稱被告於凌晨1時許離開賓
    館外出，迄凌晨2時至3時之間始返回賓館一節，亦為被告始
    終所不否認，則依被告持告訴人信用卡前往賓館櫃臺刷卡消
    費，僅間隔27分鐘之極短時間後，該信用卡又於「錦宏銀樓
    」再度產生消費之紀錄，其間並無告訴人或其他人介入之情
    形，參以被告與告訴人係於本件案發約一星期之前始藉由網
    際網路認識，案發當日二人吃飯、住宿之過程中並無發生任
    何爭執或不愉快，案發當時雙方僅以英文名字互稱，彼此甚
    至不知對方之真實姓名等情，亦據告訴人及被告供明在卷（
    見本院94年3月10日審判筆錄），告訴人實無無端設詞誣陷
    被告之動機可言，更無趁被告離去賓館返家之際，於極短時
    間內趕赴「錦宏銀樓」刷卡消費，旋回到賓館等候被告返回
    而加以設陷栽贓之可能。足見嗣後於該銀樓購買價值15,150
    元金飾所生之消費，亦為被告所為無疑。至於前揭法務部調
    查局93年12月24日調科貳字第09300512550號鑑定通知書鑑
    定結果雖認為「錦宏銀樓」簽帳單上「Peng Yu Chen」之簽
    名，與被告當庭書寫字跡及平日文件字跡之筆劃特徵不同，
    惟被告竊取告訴人之信用卡持往「友統賓館」櫃臺刷卡付費
    後，並無證據證明該信用卡曾脫離被告持有之狀態，嗣該信
    用卡旋於極短時間內又於「錦宏銀樓」產生另一筆消費紀錄
    ，足見被告係以不詳方式在信用卡簽帳單上偽造告訴人之英
    文簽名，以遂行其行使偽造私文書及詐欺取財之犯行，惟因
    此部分並無其他證據足認有其他具有犯意聯絡之人參與，故
    無法證明有何共犯或其他利用他人犯罪之情事，上開鑑定結
    果尚不足援為有利於被告之認定。本件事證明確，被告犯行
    堪以認定。
二、按「簽帳單」係持卡人所簽署，用以證明所消費之金額，並
    同意依照信用卡使用規定，一經使用或訂購物品，均應按所
    示之全部金額，付款予發卡銀行之文書，屬於持卡人所製作
    之私文書，最高法院91年台上字第4531號判決意旨可資參照
    。被告竊取告訴人之信用卡後，先後持往「友統賓館」及「
    錦宏銀樓」偽造告訴人名義之信用卡簽帳單，並分別向特約
    商店人員提出行使而施用詐術，分別詐得免除給付住宿費用
    之財產上不法利益及金飾財物，核其所為，係犯刑法第320
    條第1項之竊盜罪、第210條、第216條之行使偽造私文書罪
    、第339條第1項之詐欺取財罪（「錦宏銀樓」消費部分）及
    第339條第2項之詐欺得利罪（「友統賓館」消費部分）。公
    訴人認被告於「友統賓館」之刷卡消費行為，係犯刑法第33
    9條第1項之詐欺取財罪，尚有未合，惟其基本事實同一，且
    經本院於審理時告知被告此部分罪名及所犯法條，本院自得
    予以審理。被告於信用卡簽帳單上偽造署押之行為，均為其
    偽造簽帳單私文書之部分行為；其偽造私文書之低度行為，
    復各為行使偽造私文書之高度行為所吸收，均不另論罪。被
    告先後二次行使偽造私文書之犯行，時間緊接，方法相同，
    所犯係構成要件相同之罪名，顯係基於概括犯意反覆為之，
    應依連續犯規定論以一罪，並依法加重其刑。又被告竊盜、
    連續行使偽造私文書之目的在於詐取財物及不法利益，所犯
    上開各罪間，有方法目的之牽連關係，為牽連犯，應從一重
    之連續行使偽造私文書罪處斷。爰審酌被告犯罪之動機、目
    的、手段、對被害人財產法益之侵害程度，及犯後否認犯行
    、態度不佳等一切情狀，量處如主文所示之刑。被告竊取告
    訴人之信用卡後持往店家刷卡消費，該「友統賓館」及「錦
    宏銀樓」之信用卡簽帳單各一紙，均屬供被告犯罪所用之物
    ，其中顧客存根聯經被告當場收執而為其所有之物，雖未扣
    案，惟無證據證明業已滅失，均依刑法第38條第1項第2款規
    定宣告沒收（其上偽造之署押均已連同簽帳單一併沒收，故
    毋庸再就該署押諭知沒收，其情形詳如附表編號(一)所示）；
    至於簽帳單特約商店存根聯及銀行存查聯均因已提出於特約
    商店及銀行存查，非屬被告所有之物而不得沒收，惟其上偽
    造之署押，不問屬於犯人與否，仍均應依刑法第219條規定
    宣告沒收（如附表編號(二)、(三)所示）。
三、臺灣臺北地方法院檢察署檢察官92年度偵字第21672號移送
    併辦意旨另以：被告乙○○於92年6月初，在臺北市中山區
    ○○○路2段11巷11號2樓，趁周長城未在家之際，破壞大門
    外鞋櫃後取得該屋鑰匙，侵入行竊，竊取周長城所有安泰商
    業銀行、大眾商業銀行信用卡二張（均未開卡）、新臺幣27
    ,000 元、美金100餘元及汽車駕照後，由同夥綽號「阿賢」
    之不詳年籍男子將所竊得之信用卡盜刷多筆得逞，偽造周長
    城之署押於各紙簽帳單上以消費付帳，致使各店家人員均陷
    於錯誤，認該署名為合法持卡人而為交貨或允許消費，足以
    生損害於發卡銀行確認持卡人身分之正確性及周長城，因認
    被告涉犯刑法第320條第1項之普通竊盜罪、第210條、第216
    條之行使偽造私文書罪、第339條第1項之詐欺取財罪，而與
    本件起訴部分具有連續犯之裁判上一罪關係，為此請求併案
    審理等語。惟訊據被告否認此部分犯行，且依併辦意旨所載
    ，該部分犯行之犯罪時間為92年6月間，本件起訴部分之犯
    罪時間則為90年3月14日，二者相距長達2年餘，難認二者之
    犯罪在時間上有何緊密實施可言，況其犯罪之動機、起意原
    因等均不相同，足見其上開二次犯行顯非基於概括犯意而為
    ，自不生裁判上一罪關係，爰不就移送併案部分予以一併審
    理，該部分應退回檢察官另為妥適之處理，附此敘明。
據上論斷，應依刑事訴訟法第299第1項前段，刑法第56條、第21
0條、第216條、第320條第1項、第339條第1項、第2項、第55條
、第219條、第38條第1項第2款，罰金罰鍰提高標準條例第1條前
段，判決如主文。
本案經檢察官楊仲萍到庭執行職務
中　　華　　民　　國　　94　　年　　3 　　月　　31　　日
             　　 刑事第十一庭  審判長法　官　劉方慈
　　　　　　　　　　　　　　　　      法　官　陳正昇
                                      法　官　林庚棟
以上正本證明與原本無異。
如不服本判決，應於判決送達後十日內，向本院提出上訴狀。
                                      書記官  殷玉芬
中　　華　　民　　國　　94　　年　　4　　月　　  1　　日
附表：
┌──┬──────────────┬─────┬─────────┐
│編號│     應  沒  收  之  物     │沒收之依據│  備          註  │
├──┼──────────────┼─────┼─────────┤
│(一)  │「友統賓館」消費金額1,580元 │刑法第38條│均未扣案          │
│    │簽帳單顧客存根聯壹紙、「錦  │第1項第2款│                  │
│    │宏銀樓」消費金額15,150元簽  │          │                  │
│    │帳單顧客存根聯壹紙          │          │                  │
├──┼──────────────┼─────┼─────────┤
│(二)  │「友統賓館」消費金額1,580元 │刑法第219 │特約商店存根聯影本│
│    │簽帳單特約商店存根聯、銀行  │條        │見90年度偵字第2365│
│    │存查聯上偽造之「Peng Yu Ch  │          │2號卷第30頁       │
│    │en」（誤寫為「Chen Yu Chen  │          │                  │
│    │」）署押各壹枚（計貳枚）    │          │                  │
│    │                            │          │                  │
├──┼──────────────┼─────┼─────────┤
│(三)  │「錦宏銀樓」消費金額15,150  │刑法第219 │銀行存查聯影本見90│
│    │元簽帳單特約商店存根聯、銀  │條        │年度偵字第23652號 │
│    │行存查聯上偽造之「Peng Yu   │          │卷第27頁          │
│    │ Chen」署押各壹枚（計貳枚） │          │                  │
└──┴──────────────┴─────┴─────────┘
附錄本案論罪科刑法條全文
中華民國刑法第210條：
偽造、變造私文書，足以生損害於公眾或他人者，處五年以下有
期徒刑。
中華民國刑法第216條：
行使第二百十條至第二百十五條之文書者，依偽造、變造文書或
登載不實事項或使登載不實事項之規定處斷。
中華民國刑法第320條：
意圖為自己或第三人不法之所有，而竊取他人之動產者，為竊盜
罪，處五年以下有期徒刑、拘役或五百元以下罰金。
意圖為自己或第三人不法之利益，而竊佔他人之不動產者，依前
項之規定處斷。
前二項之未遂犯罰之。
中華民國刑法第339條：
意圖為自己或第三人不法之所有，以詐術使人將本人或第三人之
物交付者，處五年以下有期徒刑、拘役或科或併科一千元以下罰
金。
以前項方法得財產上不法之利益或使第三人得之者，亦同。
前二項之未遂犯罰之。
